【裁判字號】    89,上易,582
【裁判日期】    890424
【裁判案由】    妨害公務
【裁判全文】
臺灣高等法院臺南分院刑事判決          八十九年度上易字第五八二號
      上  訴  人
      即  被  告  甲  ○  ○
      選任辯護人  吳  炳  輝
右列上訴人因妨害公務案件，不服臺灣雲林地方法院八十九年度易字第五九號中華民
國八十九年二月十五日第一審判決（起訴案號：臺灣雲林地方法院檢察署八十八年度
偵字第五五四九號），提起上訴，本院判決如左：
      主      文
上訴駁回。
      事      實
一、甲○○原為立法委員廖大林助理，於民國（下同）八十七年立法委員選舉期間，
    擔任雲林選區候選人廖大林助選員，因不滿法務部調查局雲林縣調查站（下稱雲
    林縣調查站）執行查緝賄選不公，遂於八十七年十二月一日上午十時許，鳩眾駕
    宣傳車至雲林縣斗六市鎮○路雲林縣調查站門口欲進行抗議，於宣傳車駛至調查
    站正門口黃色網狀區（禁止暫時停車區）前，適該站駐衛警乙○○奉副主任金正
    博指示，在該站門口執行交通管制及警戒職務，見狀乃趨前以身體擋住宣傳車，
    制止宣傳車進入該黃色網狀區，並向甲○○等人表明黃色網狀區不得停車，惟甲
    ○○不聽勸阻，竟基於妨害乙○○執行職務之故意，出手強行將乙○○推開，對
    之施以強暴，致妨害乙○○執行交通管制及警戒職務，擅將宣傳車開至調查站大
    門口進行抗議。
二、案經臺灣雲林地方法院檢察署檢察官自動檢舉偵查起訴。
      理      由
一、訊據上訴人即被告甲○○固不否認有於前開時、地，鳩眾駕車至雲林縣調查站進
    行抗議活動，並於雲林縣調查站警衛乙○○趨前制止宣傳車駛入調查站大門口黃
    色網狀區時，以手推開乙○○之事實，惟矢口否認有妨害公務犯行，辯稱：伊當
    時為將車子駛至中間，在不知乙○○身分下，始出手推開乙○○，當時乙○○並
    未配戴證件，亦未表明身分，且伊經常率眾至各機關抗議，並未被舉發等語。
二、前揭被告妨害公務之事實，業據被害人乙○○指訴綦詳，核與在場目擊證人即雲
    林縣調查站副主任金正博結證之情節大致相符，被告亦不否認有於前開時、地，
    鳩眾駕車至雲林縣調查站進行抗議活動，且當調查站警衛乙○○上前制止宣傳車
    開入調查站大門口黃色網狀區時，以手推開乙○○等情，並有警方蒐錄音帶與錄
    影帶各一捲、現場彩色照片二十一幀及剪報三紙在卷足資佐證。而乙○○於八十
    七年十二月間，係擔任法務部調查局雲林縣調查站駐衛警察一職，且駐衛警察任
    務，依法務部調查局駐衛警察管理要點第四條第一項規定，負責門禁管制、警戒
    及單位大門口管制任務，亦據證人金正博證述明確，並有法務部調查局雲林縣調
    查站八十八年十一月二十六日八八雲秘字第三四五號函附卷可參。雖被害人乙○
    ○陳稱：當時伊並未表明身分，亦未配戴證件等語，惟法務部調查局雲林縣調查
    站乃當地重要政府機關，門口進出自有警衛管制、警戒，此為眾所周知之事實，
    被告身為國會助理，並自承經常率眾至各處進行抗議活動，則其對重要政府機關
    門口均派有駐衛警管制，要難諉為不知，又當時乙○○係在該站門口制止被告等
    人將宣傳車開入黃色網狀區，依一般人日常生活經驗，應可知乙○○係該站警衛
    人員，豈有一般民眾於被告鳩眾抗議情形下，自動自發，不畏盲目群眾，無端挺
    身捍衛調查站？況依現場蒐證照片顯示，被告強推乙○○時，副主任金正博正在
    被告面前制止被告，被告亦坦承認識金正博（見原審八十九年二月二日筆錄），
    則在金正博出言制止被告時，被告理當知悉乙○○係執行職務之公務員，是被告
    此之所辯，顯與常情有違，應屬避重就輕之詞，不足採信。至被告另稱經常以此
    方式至各機關進行抗議，從未被舉發違法，以為其在本案中並無違法情事之辯解
    ，惟此僅能反應吾國公權力不張之亂象，尚難資為有利於被告之論據。被告犯行
    已堪認定，應依法予以論科。
三、核被告所為，係犯刑法第一百三十五條第一項之妨害公務罪。原審審酌被告犯罪
    動機、目的、手段、品行、所受刺激、智識程度，案發當時身為國會助理及立法
    委員候選人助選員，竟不知為人民樹立守法精神，藉自由、民主之名，鳩眾違法
    進行抗議活動，經制止後非但未聽從勸阻，反對執行警戒職務公務員施以強暴，
    雖未產生重大危害，然此舉已損及國家法制之尊嚴，所生危害不輕，惟本案中執
    法人員於執行公權力時，未明確堅定表明身分及執行公權力立場，執法態度曖昧
    ，非無疏失及被告犯罪後態度等一切情狀，適用刑法第一百三十五條第一項、第
    四十一條、罰金罰鍰提高標準條例第一條前段、第二條規定，量處有期徒刑四月
    ，並諭知如易科罰金以三百元折算一日之標準。本院經核原判決認事用法，均無
    不合，量刑亦屬妥適。被告上訴意旨，否認犯罪，並指摘原判決不當，為無理由
    ，應予駁回。
四、據上論斷，應依刑事訴訟法第三百六十八條，判決如主文。
本案經檢察官劉欽銘到庭執行職務。
中  華  民  國      八  十  九      年      四      月      二十四      日
                                臺灣高等法院臺南分院刑事第五庭
                                    審判長法官  茆    臺    雲
              法官  李    文    福
                                          法官  蔡    長    林
右正本證明與原本無異。
不得上訴。
                                    法院書記官  李    培    薇
中  華  民  國      八  十  九      年      四      月      二十五      日
附錄本案論罪科刑法條全文
刑法第一百三十五條
  對於公務員依法執行職務時，施強暴脅迫者，處三年以下有期徒刑、拘役或三百元
  以下罰金。
  意圖使公務員執行一定之職務或妨害其依法執行一定之職務或使公務員辭職，而施
  強暴脅迫者，亦同。
  犯前二項之罪，因而致公務員於死者，處無期徒刑或七年以上有期徒刑。致重傷者
  ，處三年以上十年以下有期徒刑。


司法院資訊處製作；財團法人民間司法改革基金會備份。
